【裁判字號】    89,易,2488
【裁判日期】    891009
【裁判案由】    竊盜等
【裁判全文】
臺灣板橋地方法院刑事判決                        八十九年度易字第二四八八號
    公  訴  人  臺灣板橋地方法院檢察署檢察官
    被      告  甲○○
右列被告因竊盜案件，經檢察官提起公訴（八十八年度偵字第二一一一六號），本院
判決如左：
    主  文
甲○○故買贓物，處有期徒刑肆月。
其餘被訴竊盜部分無罪。
    事  實
一、甲○○為利用他人名義聲請行動電話，以達免費盜打電話之目的，明知真實姓名
    年籍不詳綽號「阿明」之男子所出售林振乾、己○○、戊○○之身分證，均係來
    路不明之贓物（林振乾為警局通報查尋人口，其身分證為離本人持有之物；己○○於八十二年初某日，在台北市○○區○○街六福大樓四樓某撞球間內，遭不詳
    姓名年籍之人竊取皮夾，其內有身分證、機車駕照、提款卡等物；戊○○於八十
    八年七月間某日上午十一時許，在台北縣板橋市○○路工作時，不慎遺失身分證
    ），仍於民國（下同）八十八年七月間，在不詳處所，以每張新台幣（下同）二
    千元之代價購得。嗣於八十八年九月十二日上午十二時三十分，因甲○○及其同
    居人林岱琪涉有毒品案件，經警至甲○○位於臺北縣新莊市○○路三一六號十二
    樓之一住處查扣毒品時，扣得林振乾、己○○、戊○○之身分證各一張，始悉上
    情。
二、案經台北市政府警察局文山第二分局報請臺灣板橋地方法院檢察署檢察官偵查起
    訴。
    理  由
壹、有罪部分：
一、訊據被告甲○○矢口否認有故買贓物犯行，辯稱：身分證是別人給的，我原要拿
    去辦電話卡，但還沒去，我不知是贓物，是警察要我說是買的云云。惟查：右揭
    事實業據被告於偵查中坦承不諱，而林振乾為警局通報查尋人口，其身分證為離
    本人持有之物；己○○於八十二年初某日，在台北市○○區○○街六福大樓四樓
    某撞球間內，遭不詳姓名年籍之人竊取皮夾，其內有身分證、機車駕照、提款卡
    等物；戊○○於八十八年七月間某日上午十一時許，在台北縣板橋市○○路工作
    時，不慎遺失身分證等情，業據己○○、戊○○於警訊時陳述在卷，且有查詢人
    口作業個別查詢報表一紙、贓物認領保管單二紙在卷可稽，渠等之身分證，確係
    失竊或遺失或離本人持有之物。被告於偵查中已坦承係以金錢買受身分證，且供
    稱警訊筆錄所供實在，嗣後翻異前詞，改稱係他人無償給予云云，自非可採。按
    被告以金錢向不詳姓名人購買他人之身分證，目的係為辦理行動電話，以達免付
    行動電話通訊費之目的，就前開三張身分證為來路不明之贓物，應有認識，其故
    買贓物犯行事證明確，洵堪認定。
二、核被告所為，係犯刑法第三百四十九條之故買贓物罪。爰審酌被告犯罪之動機、
    目的、手段，犯罪時所受之刺激及其品性、生活狀況、智識程度，犯罪所生之損
    害及犯罪後態度等一切情狀，量處如主文所示之刑，以示懲戒。
貳、無罪部分：
一、公訴意旨略以：被告甲○○意圖為自己不法之所有，於八十七年五月間，趁丁○○白天上班外出之際，擅自進入台北縣三峽鎮○○街二十七巷一號十樓丁○○住
    處，竊取丁○○所有之中華民國護照、香港多次入境許可證各一本、手錶四只、
    項鍊三條、戒指十只、現金五千元，及丙○○所有寄放該處之中華民國護照一本
    。因認被告所為涉有刑法第三百零六條之侵入住宅罪、第三百二十條第一項之竊
    盜罪云云。
二、按犯罪事實，應依證據認定之，無證據不得推定其犯罪事實，刑事訴訟法第一百
    五十四條定有明文。又認定不利於被告之事實，須依積極證據，苟積極證據不足
    為被告不利之認定時，即應為有利於被告之認定，更不必有何有利之證據，最高
    法院著有三十年上字第八一六八號判例可稽。
三、公訴人認被告涉有侵入住宅、竊盜犯行，無非以右揭竊盜犯行業據被害人丁○○
    、丙○○指述綦詳，且有二人所立之贓物認領保管單在卷可參，另證人乙○○固
    坦承曾與被告分租同住，惟否認有將丁○○、丙○○之中華民國護照、丁○○之
    出入境證明寄放被告住處，並稱伊早於八十八年五月間即搬離該處等語，自不足
    為被告有利之認定，為主要論據。
四、訊據被告甲○○堅詞否認有竊盜犯行，辯稱：丁○○、丙○○之中華民國護照、
    丁○○之出入境證明，係與伊分租同住之友人乙○○於八十八年間搬家時寄放在
    伊住處，嗣伊搬家至查獲地點時，始一併將護照帶過去，護照並非伊所竊取等語
    。經查：證人乙○○於偵查中證稱：我有向被告分租房間，八十八年五月間始搬
    離該處，我跟太太何明珠及兒子同住該處。八十八年一月間我太太有帶小孩至丁○○住處居住。證人何明珠於偵查中證稱：有分租過被告原於新莊市○○路住處
    ，也有與小孩住過丁○○住處居住，該處鑰匙是我哥哥（即丁○○丈夫）交給我
    的，乙○○有去過丁○○住處看我們，查扣之手錶有二支是我與乙○○所有，因
    我們與被告東西沒分清楚，忘記帶走等語。而證人丁○○於偵審中均證稱：何明
    珠是我先生的妹妹，被偷時門鎖均未被破壞，何明珠、乙○○在八十八年一月間
    均有在我家住過幾天。據房東告訴我有一位長得斯文、戴眼鏡的人要找我，我認
    為是乙○○偷的等語。按前開證件固係在被告住處起出，惟依證人乙○○、何明
    珠所證，該二人確係曾分租被告之住處居住，且物品未分別放置，且何明珠持有
    丁○○住處之鑰匙，可自由進出該處。依證人丁○○所證，乙○○、何明珠確曾
    在其住處居住，雖乙○○、何明珠均否認有竊取丁○○物品，惟二人與被告就本
    件竊盜犯行有利害關係，渠二人之證言尚非認定被告有竊盜犯行之積極證據，被
    害人亦僅陳述有物品失竊之事實，但未指稱係被告所竊，被害人丁○○更推測係
    乙○○所為，故丁○○、丙○○之中華民國護照固係在被告住處起出，惟尚無積
    極證據足認該竊盜犯行確係被告所為，依前開最高法院判例意旨，積極證據不足
    為被告不利之認定時，即應為有利於被告之認定，公訴人僅憑被害人有失竊之事
    實、贓物在被告住起出及證人乙○○否認有將丁○○、丙○○之中華民國護照寄
    放被告住處，即認被告所辯不足採信，尚嫌速斷，此外復查無其他積極證據足認
    被告有何竊盜犯行，既不能證明被告犯罪，自應對被告為無罪之諭知。
據上論斷，應依刑事訴訟法第二百九十九條第一項前段、第三百零一條前段，刑法第
三百四十九條第二項，罰金罰鍰提高標準條例第一條前段，判決如主文。
案經檢察官張云琦到庭執行職務
中      華      民      國    八十九    年      十      月      九      日
                                      台灣板橋地方法院刑事第四庭
                                          法  官  王  敏  慧
右正本證明與原本無異
如不服本判決應於送達後十日內向本院提出上訴狀
                                          書記官  廖  美  紅
中      華      民      國    八十九    年      十      月     十三     日
附錄本案論罪科刑法條全文：
刑法第三百四十九條
收受贓物者，處三年以下有期徒刑、拘役或五百元以下罰金。
搬運、寄藏、故買贓物或為牙保者，處五年以下有期徒刑、拘役或科或併科一千元以
下罰金。
因贓物變得之財物，以贓物論。


司法院資訊處製作；財團法人民間司法改革基金會備份。
